【裁判字號】    92,上易,2661
【裁判日期】    921231
【裁判案由】    詐欺
【裁判全文】
臺灣高等法院刑事判決                          九十二年度上易字第二六六一號
    上  訴  人
    即  被  告  甲○○
                乙○○
    右  一  人
    選任辯護人 薛松雨律師
               王玫珺律師
右上訴人因詐欺案件，不服臺灣臺北地方法院九十一年度易字第一六七一號，中華民
國九十二年八月十四日第一審判決（起訴案號：臺灣臺北地方法院檢察署九十年度偵
字第一四九Ｏ七號）提起上訴，本院判決如左：
    主  文
上訴駁回。
    事  實
一、甲○○前於民國八十八年間因詐欺罪，經臺灣板橋地方法院以八十八年度易字第
    一六五號刑事判決判處有期徒刑四月，嗣經臺灣高等法院以八十八年度上易字第
    四二０四號刑事判決駁回上訴確定，並於八十九年四月一日入監服刑，因而在臺
    灣臺北監獄臺北分監結識因妨害自由案在同監執行之受刑人丙○○。而丙○○另
    因涉犯傷害、妨害名譽等罪由臺灣板橋地方法院以八十九年度自字第四四號審理
    中，經臺灣板橋地方法院提訊出庭數次，甲○○乃知悉丙○○另有該刑事案件纏
    訟，嗣臺灣板橋地方法院於八十九年八月三十一日以八十九年度自字第四十四號
    刑事判決判處丙○○應執行有期徒刑十月，陳鍚輝於收受該刑事判決書後，於法
    定上訴期間內向台灣高等法院提起上訴，而由台灣高等法院以八十九年度上易字
    第三九六八號審理，並委由蘇義雄律師為辯護人，代為撰寫刑事上訴理由狀。
二、甲○○於八十九年七月三十一日執行完畢上開詐欺罪之刑期後，仍與丙○○常有
    連繫，因而得知丙○○前開傷害、妨害名譽案件業經臺灣板橋地方法院判處有期
    徒刑十月，並已委任蘇義雄律師上訴中，思及律師乙○○（律師證書號碼八十一
    臺檢證字第一九八一號）之前曾替其辦理上開詐欺案件有期徒刑之暫緩執行事項
    及解答法律問題而互有認識，見有機可乘，乃向丙○○告以應委任較厲害之律師
    始能打贏官司，並誇稱可介紹總統陳水扁之律師顧問團律師為其辯護等語，慫恿
    丙○○另行委任律師，丙○○受其蠱惑竟於八十九年十月中旬某日由甲○○陪同
    至蘇義雄律師事務所解除委任蘇義雄律師為該刑事案件之選任辯護人，並於同月
    十七日至設於臺北市○○路○段二十三號八樓之二之乙○○律師事務所委任乙○○為該刑事案件之選任辯護人。詎甲○○與乙○○竟基於共同意圖為自己不法所
    有之犯意，以甲○○為白手套，推由甲○○向丙○○佯稱：高院承審法官與乙○○律師係同學，只要拿出新台幣（下同）三十萬元活動費即可獲判無罪，並要求
    丙○○應先交付前金十五萬元，俟事成之後再交付後謝十五萬元等語，且為取信
    陳鍚輝乃於同月下旬某日帶同丙○○至乙○○律師事務所與乙○○會面，甲○○
    一再佯稱：乙○○律師與高院承審法官係同學，有辦法將官司擺平等語，乙○○
    亦附和表示丙○○很福氣，高院承審法官係其同學等語，又稱：「路已經鋪好了
    ，要不要走，是你的事」等語，使丙○○信以為真，陷於錯誤，於同月三十日以
    其女兒陳惠琪所有在大安商業銀行基隆分行所開立之000000000000
    號帳號提領現金十五萬元，並於同年十一月二日下午三時許，在臺北縣三重市三
    重國小門口交付與甲○○以為擺平官司之前金，甲○○於收取前金後復基於詐欺
    取財之接續犯意，不斷催促丙○○交付十五萬元之後謝，丙○○因見官司尚未結
    案，然甲○○不斷向其索取後謝十五萬元，而有所懷疑，然因官司纏身且有求於
    人，勉強同意於同年十二月十二日交付，丙○○於付款前一日即同年十二月十一
    日以陳惠琪上開大安商業銀行提款卡，在基隆市第二信用合作社提款機分五次提
    領共計現金十萬元，併同其妻丁○○所有之現金五萬元合計十五萬元以備交款之
    用，另為求慎重起見，先於同年十二月十二日上午十一時許偕同其妻丁○○至乙○○律師事務所向乙○○求證，丙○○對乙○○稱：「小吳（按指甲○○）又要
    跟我拿錢」，乙○○回以：「路已經鋪好，至於要怎麼走，看你自己，我是不知
    道」，丙○○又稱：「你律師跟醫生一樣，我和病人一樣，我那裡有病要跟你說
    」，乙○○答以：「路我是這樣鋪，要怎樣走，看你自己，不然小吳要來幹什麼
    ，我叫快遞來不是一樣」，丙○○即將身上所攜帶之十萬元從上衣口袋拿出（按
    丙○○當時身上攜帶十萬元，另五萬元在丁○○身上），並對乙○○稱：「好，
    那我拿這十萬元跟他說」，乙○○則答：「好，你跟他算」等語，使丙○○更加
    確信甲○○要求其交付十五萬元後謝之事係出於乙○○之指示，誤認得以透過乙○○以三十萬元買通法官而擺平官司之事，即於同日下午一時三十分許在中正紀
    念堂大忠門前將該十五萬元交付與甲○○。嗣臺灣高等法院就丙○○所涉前開傷
    害、誹謗刑事案件於九十年三月十九日宣判，並量處丙○○較原審判決為重之刑
    度即有期徒刑一年二月，丙○○至此始知受騙。
三、案經丙○○訴由法務部調查局臺北市調查處移送臺灣臺北地方法院檢察署檢察官
    偵查起訴。
    理  由
一、訊據被告乙○○固坦承其係受告訴人丙○○之委託擔任臺灣高等法院八十九年上
    易字第三九六八號丙○○所涉傷害、誹謗案件之選任辯護人，並在其事務所向告
    訴人提及：「路是這樣鋪的」等語之情，惟矢口否認有何詐欺取財犯行，辯稱：
    告訴人所提出之錄音帶是剪接的，「路是這樣鋪的」這句話係其口頭禪，意思是
    告訴客戶訴訟第一步、第二步要怎麼做，是表示訴訟案件的攻防方法，叫告訴人
    提出人證、物證，我從未收告訴人的錢，如果告訴人要賄賂的話，應該親自將錢
    交給我，不可能交給被告甲○○，我沒有以被告甲○○為白手套云云；被告甲○○亦矢口否認有何詐欺取財犯行，辯稱：我未收取告訴人的三十萬元，告訴人因
    原任律師蘇義雄很老，所以要求我可否介紹其他律師，因我僅認識被告乙○○律
    師所以介紹給他云云。惟查：
(一)被告甲○○、告訴人各有如事實欄一、所載之犯罪科刑及執行情形，因均在臺灣
    臺北監獄臺北分監執行而結識，告訴人因前開傷害、妨害名譽等案件繫屬於臺灣
    板橋地方法院 (八十九年度自字第四四號) ，為臺灣板橋地方法院提訊出庭數次
    ，而為被告甲○○所知悉，嗣被告甲○○與告訴人出獄後，告訴人前開傷害、妨
    害名譽等案件，經臺灣板橋地方法院判處有期徒刑十月，並已委任蘇義雄律師上
    訴中，被告甲○○知悉後乃與告訴人聯繫，告知其應委任較厲害之律師始能打贏
    官司，並可介紹總統陳水扁之律師顧問團之律師為其辯護等語，慫恿告訴人另行
    委任律師，告訴人受其蠱惑竟於八十九年十月中旬某日由被告甲○○陪同至蘇義
    雄律師事務所解除委任蘇義雄律師為該刑事案件之選任辯護人，繼於同月十七日
    至設於臺北市○○路○段二十三號八樓之二之乙○○律師事務所委任被告乙○○
    為臺灣高等法院八十九年度上易字第三九六八號告訴人所涉犯傷害、妨害名譽等
    案件之選任辯護人之情，業據告訴人於臺北市調查處偵訊中及原審調查中證述在
    卷，而告訴人確係在被告甲○○之陪同下前往蘇義雄律師事務所辦理解除委任手
    續，並由被告甲○○陪同前往乙○○律師事務所改委任被告乙○○代為辯護之情
    ，亦為被告甲○○所供承在卷，復有被告甲○○之臺灣高等法院被告全國前案紀
    錄表、告訴人之法務部在監查詢表在卷可稽，並經本院調閱臺灣高等法院八十九
    年上易字第三九六八號全卷查證 (刑事委任狀、刑事解除委任狀、刑事判決等）
    屬實。
(二)告訴人係因被告甲○○向其訛稱：高院承審法官與乙○○律師係同學，只要拿出
    三十萬元活動費即可獲判無罪等語，並經被告甲○○於八十九年十月底帶同告訴
    人至被告乙○○之律師事務所，被告甲○○、乙○○及告訴人於乙○○律師事務
    所內，因被告甲○○一再佯稱：被告乙○○律師與高院承審法官係同學，有辦法
    將官司擺平等語，被告乙○○亦附和表示告訴人很福氣，高院承審法官係其同學
    等語，又稱：「路已經鋪好了，要不要走，是你的事」等語，告訴人因見被告乙○○已經當面表示路已經鋪好了等語，始誤信花三十萬活動費可打通高等法院承
    審法官使其案件獲得無罪之判決，並在八十九年十二月十二日約定交付第二筆十
    五萬元（後謝）款項前，告訴人再偕同其妻丁○○於同月十二日上午十一時許至
    被告乙○○律師事務所向其求證，被告乙○○在律師事務所內又表示：「路我是
    這樣鋪，要怎樣走，看你自己，不然小吳（按指甲○○）要來幹什麼，我叫快遞
    來不是一樣」、「好，你跟他算」等語，使告訴人確信被告甲○○要求交付後謝
    之事係出於被告乙○○之授意，並對可透過被告乙○○以三十萬元買通法官而擺
    平官司之事深信不疑等事實，亦據告訴人於臺北市調查處偵訊時指稱：「其後甲○○又一再表示只要拿出三十萬元，即可以擺平官司判決無罪，我當時並不相信
    ，他便表示如果我不相信，一起到高（明山）律師那講就知道了。八十九年十月
    下旬渠即帶我一起到乙○○律師事務所，並當著高律師面說：『人家有辦法幫你
    擺平，你還不做，我也沒辦法幫你的忙，不信你問高律師』，高律師表示該案承
    審法院余來炎係其同學，並說：『路已經鋪好了，要不要走，是你的事』」、「
    但是當初甲○○曾說判決後再交後金十五萬，為何突然提早要錢，我怕是甲○○
    私下騙我，為求慎重起見，乃於八十九年十二月十二日十一時許，與我太太 (丁○○) 一同先至乙○○律師事務所，向高律師表示甲○○要求我今天再交付十五
    萬元，但高律師回答：『路我是這樣鋪，要怎樣走，看你自己，不然小吳要來幹
    什麼，我叫快遞來不是一樣』，因為既然高律師那樣說，我便放心願提前先付後
    金」等語，偵查中指稱：「過幾天甲○○打電話給我說：『你很福氣，承辦法官
    和高律師是同期同學』，後來我為了求證和甲○○去高律師事務所，高律師自己
    說他和承辦法官是同期同學」等語，原審調查中指稱：「乙○○說法官跟他是同
    期的，叫我開銷，法官會將我的罪處理掉」、「被告甲○○、乙○○均在乙○○
    的事務所告訴我，我很福氣，碰到這個法官和乙○○同期，乙○○有辦法替我擺
    平這個案子」等語，於本院審理時證稱：「甲○○還要再跟我拿錢，說先拿一半
    ，判決後再拿一半。我覺得很奇怪，才去找高律師，高律師說路已經弄好了，看
    你要怎麼走」、「高律師說我很福氣，那個法官跟他是同學」、「 (八十九年十
    二月十二日這次你去找高律師，你太太有沒有去？) 第二次要拿錢那次我太太有
    去，是去求證甲○○為何要事先跟我拿後謝的部分」等語，證人丁○○於臺北市
    調查處訊問時、檢察官偵查中亦分別證稱：「我先生有要把口袋的錢拿給高律師
    ，並告訴乙○○律師說，甲○○又跟他要錢了，但是律師說：『路已經鋪好了，
    但是錢他不方便收』，所以律師沒有把錢收下，律師接著便說剛好有事情，跟人
    約好了，便要下樓，我和我先生就跟著下去，在我先生和乙○○律師說話的過程
    中，我至少聽到二次律師說：『路已經鋪好』」等語，證人丁○○於本院調查時
    證稱：「我在八十九年十二月十二日曾與我先生去過高律師事務所．．．我都沒
    有開口，完全是我先生跟他談」、「我先生跟高律師說甲○○還要拿錢，高律師
    說我路已經幫你們鋪好了，至於要怎麼走看你們，我先生從口袋拿錢要給高律師
    ，但是高律師說他不方便拿錢，要我們拿給甲○○，跟甲○○算就好，講沒有多
    久高律師說他有跟人家約，我們就一起下樓」等語，且告訴人於八十九年十二月
    十二日付款前與被告乙○○見面時二人之對話，此有告訴人提出之錄音帶為證，
    經原審於九十二年七月二十九日以當庭播放錄音帶之方式勘驗該錄音帶，其對話
    內容為：「陳（錫輝）：小吳又要跟我拿錢」、「高（明山）：路已經鋪好，至
    於要怎麼走，看你自己，我是不知道」、「陳：．．現在又要跟我拿這十萬」、
    「高：我不知道，看他是怎樣處理的方法」、「陳：你律師跟醫師一樣，我和病
    人一樣，我那裡有病要跟你說」、「高：問題是，路我是這樣鋪，要怎麼走看你
    自己，不然小吳要來幹什麼，我叫快遞來不是一樣」、「高：路我已經跟他說好
    了」、「陳：好，那我拿這十萬元跟他說」、「好、你跟他算」，業經原審勘驗
    屬實並筆錄在卷，且告訴人所提供之該捲錄音帶之錄音係現場之錄音並未發現有
    經剪接之情形，亦有卷附法務部調查局九十一年八月五日調科參字第０九一二三
    ０五０三二０號鑑定通知書可按，本院復函請法務部調查局查明送鑑錄音帶內於
    譯文第五行「我要跟他買」標示「#」 處有「中斷痕跡」，其所謂「中斷痕跡」
    所指為何？又是否除「#」 處外其餘部分均屬連續而無剪接情形？據復以：「造
    成錄音帶中斷原因在於錄音過程中因按 (或誤觸) 停止鍵、暫停鍵均會造成中斷
    之痕跡，送鑑錄音帶依前後文內容研判非剪接而成」，此有該局九十二年十月十
    七日調科參字第０九二００三七００八０號函一件在卷可稽，足徵告訴人之上開
    指訴確為真實。
(三)被告乙○○確在與告訴人對話時一再向告訴人提及「路已經鋪好，至於要怎麼走
    ，看你自己，我是不知道」、「問題是，路我是這樣鋪，要怎麼走看你自己，不
    然小吳要來幹什麼，我叫快遞來不是一樣」、「路我已經跟他說好了」、「好、
    你跟他算」等語，雖被告乙○○辯稱該話語係表示其訴訟之攻防云云，然本院借
    調丙○○所犯前開傷害、誹謗刑事案件全卷，觀諸其中臺灣高等法院八十九年度
    上易字第三九六八號卷所示，被告於八十九年十一月九日甫因左眼白內障並水晶
    體脫位手術而檢具診斷證明書聲請延期傳訊，承審法官再訂八十九年十一月二十
    四日下午二時三十分調查，丙○○及其選任辯護人即被告乙○○均按時到庭，被
    告乙○○並遞送刑事請求調查證據狀，請求函查車籍繳銷資料及聲請傳訊證人即
    員警林榮春、被害人之女賴莊儀做證，承審法官改訂八十九年十二月二十八日調
    查，然被告乙○○復代丙○○具狀又以眼疾手術未癒聲請延期審理而均未到庭，
    承審法官改訂九十年一月十一日調查，僅丙○○到庭，被告乙○○並未到庭，承
    審法官再訂九十年二月十二日審理，被告乙○○復代丙○○具狀以罹患憂鬱症而
    檢具診斷證明書聲請延期審理而均未到庭，另遞送請求調查證據狀，聲請傳訊證
    人陳惠君、林昆泉，該案於九十年三月五日審理結終，被告乙○○庭呈刑事辯護
    意旨狀，綜觀被告乙○○受任為該案之選任辯護人起至被告與告訴人對話為告訴
    人錄音之八十九年十二月十二日止，其僅出庭一次，撰寫刑事調查證據狀一件、
    聲請延期開庭狀一件，且其聲請調查證據狀係聲請傳訊證人二位及函調車籍資料
    ，而其聲請傳訊之證人為該案被害人之女或員警，亦均非告訴人所能掌控，故被
    告乙○○所辯其所謂路已舖好，係指訴訟上之攻防云云，即難採信，況且倘有要
    求告訴人配合為若干訴訟上之攻防，而須告訴人提出對其有利之具體人證、物證
    ，衡情應對非屬法律人之告訴人明白曉諭並與之詳商案情，何以竟屢以路已舖好
    ，要如何走由告訴人決定，及被告甲○○並非單純快遞等抽象、空泛之字眼為之
    ，且告訴人與被告乙○○在言談之間，告訴人向被告乙○○提及十萬元之情，而
    告訴人早已於八十九年十一月十七日付清律師費用，被告乙○○見告訴人提及該
    十萬元，何以未心生疑慮，追問告訴人該十萬元所指為何，仍要求告訴人跟被告
    甲○○算或跟被告甲○○講，亦違常情，益徵被告乙○○所辯其所稱之路已舖好
    ，係指訴訟上之攻防云云，實無可採，被告乙○○顯然係以上開路已舖好，被告
    甲○○非單純快遞可比，藉以向告訴人暗示被告甲○○係其白手套無疑。
(四)告訴人因誤信可以三十萬元擺平其官司後，先於八十九年十月三十日以其女兒陳
    惠琪所有在大安商業銀行基隆分行所開立之000000000000號帳戶領
    取十五萬元現款，於同年十一月二日下午三時許，在臺北縣三重市三重國小門口
    交付與被告甲○○，嗣又以前開大安銀行帳號帳戶提款十萬元，連同其妻丁○○
    所有之現金五萬元，合計十五萬元於同年十二月十二日下午一時三十分許在中正
    紀念堂大忠門前交付與被告甲○○等事實，業經告訴人於臺北市調查處訊問、檢
    察官偵查、原審調查及本院審理時指訴明確，證人丁○○於本院調查時證稱：「
    我與我先生於八十九年十二月十二日到中正紀念堂交錢給甲○○」、「 (那時候
    在高律師那裡沒有看到甲○○，是在中正紀念堂才看到甲○○」等語，又有卷附
    陳惠琪大安商業銀行前開帳號帳戶之交易明細表可按，且告訴人於八十九年十二
    月三日 (在給付前金十五萬元之後) 與被告甲○○二人之對話，此有告訴人提出
    之錄音帶為證，經原審以當庭播放錄音帶之方式勘驗該錄音帶，其對話內容為：
    「陳（錫輝）：律師我也沒找到，現在我的意思是想把它拿起來（退款之意）」
    、「吳（裕源）：拿起來就是了，要退沒有關係，我有跟他說，看要怎麼退，我
    再退給你，你知道我的意思吧！」、「陳：這樣不是辦法，我十二號又要再出庭
    」、「吳：我跟你說，你不用煩惱，現在也才三號」、「陳：我跟你說，十二號
    絕對就是最後一次開庭了，最後一庭了」、「吳：不是，你先聽我說，十二號還
    不知道是不是開最後一次庭，你瞭解我的意思吧」、「陳：最後一庭了，一定是
    最後一庭了啦，已經審理庭了」、「吳：對啦，你今天說不要弄，不通，要退款
    ，你今天找我要退款，不要緊，我會跟律師說，看要怎麼解決」、「陳：律師，
    我就是找不到，我律師從頭到尾也找不到律師」、「吳：我跟你說，他最近很忙
    ，我也找不到他的人，你瞭解我的意思吧」、「陳：我跟你說了，為了你說過要
    跟我『招呼』，害我一些資料都沒有提出，那天拿錢給你之前問你，你也都說安
    排好了，我就想你都安排好了，所以一些特別證據，這一段期間就沒有去蒐集，
    對方雖沒有證據，但單就他的證人有出庭，我的證人沒傳也沒有出庭．．．」、
    「吳：我跟你說，你免煩惱，人我會跟你找到，到時你跟他見到面，看要怎麼弄
    」、「陳：我跟你說得較明一點，我的一些證據，我就想小吳你都．．，錢我也
    多少都付給你，我聽你講說都講好了，我就想都講好了，我就不去找對我有利證
    據，現在變成我」、「吳：我跟你說，你放心，只要你沒弄好，不會跟你十二號
    就跟你結束，你瞭解我的意思吧」等語，業經原審勘驗屬實並筆錄在卷，且告訴
    人所提供之該捲錄音帶之錄音未發現有經剪接之情形，亦有卷附法務部調查局九
    十一年八月五日調科參字第０九一二三０五０三三０號鑑定通知書可按，足證被
    告甲○○確與告訴人於九十年二月三日電話中談及退款之事，倘告訴人未於九十
    年十一月二日給付前金十五萬元與被告甲○○，告訴人與被告甲○○豈會有嗣後
    之九十年十二月三日在電話中提及退款一事。雖被告甲○○辯稱係提及退還律師
    費用云云，然查告訴人所涉前開傷害、妨害名譽等案件，臺灣高等法院承審法官
    確係定於九十年二月十二日開審理庭 (但因審理期日告訴人及辯護人均未到庭，
    法官乃另定審判期日為九十年三月五日），已如前述，依前開告訴人與被告甲○○之對話曾提及十二號是開最後一庭 (審理庭) ，足認告訴人提出與被告甲○○
    間之對話錄音帶，其所談及之事係告訴人所涉前開傷害、妨害名譽之案件無疑，
    又告訴人委任被告乙○○為該案選任辯護人所支付之律師費用已於八十九年十月
    十七日付清，且被告乙○○亦於該案台灣高等法院調查中提出委任狀，並撰寫聲
    請調查證據狀、辯護狀及出庭辯護等訴訟行為，有卷附證明單（見九十年度偵字
    第一四九０七號偵查卷第二十三頁）、及本院所調閱之前開刑事案卷可按，則該
    錄音帶所談退款之事應非指律師費，且依被告甲○○與告訴人對話之語氣觀之，
    告訴人係因其所涉犯前開傷害、妨害名譽案件將於八十九年十二月十二日辯論審
    結而急於要求被告甲○○儘速與被告乙○○聯絡處理，衡情又豈有要求退還律師
    費用之理，參以告訴人於原審調查時就此指稱：「當時我要出庭，找不到律師，
    我說的意思是要將我已經給他的錢退回來，我不想辦了。」、「我說錢已經給你
    了，意思是告訴甲○○，說他們已經替我打通了，打通的意思是已經和法官說好
    了」等語，足徵告訴人確為擺平其所犯前開傷害、妨害名譽案件而前後二次各交
    付十五萬元與被告甲○○之情。
(五)告訴人所涉前開傷害、妨害名譽等案件於八十九年八月三十一日經臺灣板橋地方
    法院判處有期徒刑十月後，告訴人即委由蘇義雄律師為選任辯護人，撰寫上訴理
    由，其後在臺灣高等法院未開庭前，解除蘇義雄律師之委任，改任被告乙○○律
    師為辯護人，其原委任時所花費之五萬元律師費用，因蘇義雄律師同意退三萬元
    ，在改任間告訴人即已損失二萬元，被告甲○○辯稱：係因告訴人認蘇律師太老
    所以要其介紹改委任被告乙○○律師，然查，蘇義雄律師係三十二年生（卷附律
    師登錄資料），適值盛年，難認已經「很老」，且告訴人所涉案件為一般刑事案
    件，又非專業案件，僅需國家認證合格之律師已有足夠之能力知識，在法庭上替
    被告為妥適之辯護，告訴人既已委任蘇義雄律師，對蘇義雄律師之年齡、法律專
    業應有相當之認知及信任，告訴人所以寧願損失二萬元，改任在專業上與蘇義雄
    律師無明顯差別之被告乙○○，顯然在告訴人主觀認知上有其他重大足以影響其
    案件勝負之原因存在，而非僅是蘇律師很老一端，告訴人一再指稱其更換律師之
    原因係：被告甲○○告知被告乙○○係臺灣高等法院承審法官之同學，且只要拿
    出三十萬元，即可以擺平官司判決無罪等語，從告訴人臨訟圖免刑責之急切心情
    觀之，自合情理，而可採信。告訴人在交付前金前為求證被告甲○○所稱：被告
    乙○○係臺灣高等法院承審法官之同學，且只要拿出三十萬元，即可以擺平官司
    為判決無罪等語之真實性，先要求被告甲○○陪同其至律師事務所見被告乙○○
    ，告訴人指稱於乙○○律師事務所會談時，被告乙○○附和被告甲○○所說與臺
    灣高等法院法官係同學之事，被告乙○○並以暗示方式告知告訴人「路已經鋪好
    了，要不要走，是你的事」等語，就此告訴人於原審調查中再指稱：「當時我們
    三個人在事務所，我聽到這話，感覺花錢可以將我案子擺平」等語；另被告甲○○於告訴人交付前金後，又催討後謝時，告訴人再次至律師事務所詢問被告乙○○之意見時，依前開錄音帶譯文，告訴人稱：「陳（錫輝）：小吳又要跟我拿錢
    」、「高（明山）：路已經鋪好，至於要怎麼走，看你自己，我是不知道」、「
    高：問題是，路我是這樣鋪，要怎麼走看你自己，不然小吳要來幹什麼，我叫快
    遞來不是一樣」、「高：路我已經跟他說好了」、、「好、你跟他算」等語觀之
    ，被告乙○○明知告訴人應被告甲○○之要求，立刻要交付後謝金，仍一再暗示
    告訴人交付款項給被告甲○○，且告訴人於原審調查時陳稱：「（問為何要拿三
    十萬給甲○○）因為乙○○這樣說，憑甲○○，連三萬我都不可能給他」等語，
    足見告訴人所以會將律師費用以外之現金三十萬元交付與被告甲○○，係因被告
    乙○○在二次交款前，以前開暗示手法，使告訴人確信被告乙○○可以買通高院
    承審法官，使其受無罪判決，因而陷於錯誤，被告乙○○與甲○○間互有詐欺之
    犯意聯絡，而推由被告甲○○擔任白手套收取三十萬元之情，至此已臻明確。
(六)被告乙○○之選任辯護人雖以依卷附告訴人之病歷資料所示，告訴人患有憂鬱症
    、偏執狂或妄想症、有焦慮、被害妄想，且須靠藥物方能入眠，且其所為指訴或
    前後矛盾，或不合情理，是否因精神焦慮產生偏執妄想，進而為不實之指訴，亦
    非無可能，而質疑告訴人指訴之可信度。然告訴人之指訴，有證人丁○○之證述
    及錄音帶之對話足以佐證其真實性，且告訴人於本院審理時其對於被告選任辯護
    人之詰問，雖有時認為詰問內容過於偏頗被告乙○○而不時呈現激動、發抖之現
    象，然其對於詰問內容均能予以瞭解並且為適當之回答，其精神狀態與常人無異
    ，至於被告對於若干細節之供述前後不一，然證人之供述非謂其中一部分與事實
    不符，即認全部均屬無可採取，倘其中之一部分為真實時，仍得採為裁判之證據
    ，並非證人之供述遇有前後所供不一致之處，即全盤抹煞其證據力而遽認其全部
    為不可採信，而當時告訴人所在意者即為被告乙○○、甲○○如何助其擺平官司
    ，此乃為告訴人關注的重點，而參諸告訴人所供互有出入之部分均屬「日期」、
    「在場人數」之細微枝節，一般人倘非出於某種之特定之意圖及目的，對於自然
    流逝之時間及人數均難有深刻之記憶，尚難強求告訴人必對於「日期」及「在場
    人數」之記憶悉皆無誤，且告訴人對於被告乙○○如何經由被告甲○○向其詐取
    官司活動費三十萬元一節始終證述一致，且核與本院調查所得之證據足符，故被
    告乙○○之選任辯護人以告訴人之精神狀況及其證述前後不一、互有矛盾等細節
    ，而質疑告訴人證述之可信度，即無可採；又被告乙○○之選任辯護人質疑告訴
    人所提出上開告訴人分別與被告甲○○、乙○○對話之錄音帶之證據能力，惟按
    我國通訊保障及監察法就所謂「通訊」於該法第三條第二項規定「以有事實足認
    受監察人對其通訊內容有隱私或秘密之合理期待者為限」，又同條第二十九條規
    定「監察他人之通訊，監察者為通訊之一方，而非出於不法目的者，不罰」，則
    於電話中通話之人對另方通話人就對話內容自無任何隱私或秘密之合理期待可言
    ，且告訴人僅係基於搜證之目的而將其個人分別與被告甲○○、乙○○間之對話
    予以錄音存證，並無任何竊聽或竊錄他人之行為，且證據排除之目的，係在杜絕
    偵查機關之違法搜索、監察，而未及於私人之合法搜證行為，且原審就該捲錄音
    帶以當庭播放之方式予以勘驗，該錄音帶之對話內容與告訴人所提出之錄音帶譯
    文悉相符合，被告甲○○、乙○○於原審亦均供承該錄音內容確為其本人與告訴
    人之對話，此業據原審勘驗屬實並筆錄在卷，且未經任何剪接，亦如前述，故應
    有證據能力，被告乙○○之選任辯護人以該錄音帶之內容有遭剪接之情，應無證
    據能力云云，亦無足採，又縱如被告乙○○之選任辯護人所稱該錄音帶譯文最後
    一行係「高：好。你跟他講」，而非「高：好。你跟他算」，亦無礙本件事實之
    認定，均併此敘明。
綜上證據及論述，本件事證明確，被告乙○○、甲○○犯行堪以認定，應依法論科。
二、核被告甲○○、乙○○所為，均係犯刑法第三百三十九條第一項之詐欺取財罪。
    被告甲○○、乙○○就所犯上開詐欺取財犯行，互有犯意聯絡及行為分擔，應論
    以共同正犯。被告甲○○、乙○○向告訴人詐稱：有辦法代為擺平官司，但需要
    活動費三十萬元為由，因而先後騙得前金及後謝各十五萬元，其先後二次個別騙
    款行為，均係整個詐欺取犯罪行為之一部，應為接續犯。被告甲○○有如事實欄
    一、所載之犯罪科刑及執行情形，此有臺灣高等法院檢察署刑事案件紀錄簡覆表
    在卷可按，被告甲○○前受有期徒刑執行完畢，於五年內再犯本件最重本刑為有
    期徒刑以上之罪，為累犯，應依刑法第四十七條之規定加重其刑。
三、原審以被告甲○○、乙○○犯罪事證明確，適用刑法第二十八條、第三百三十九
    條第一項、第四十七條，罰金罰鍰提高標準條例第一條前段之規定，並審酌被告
    甲○○得知告訴人官司纏身，見有機可乘，而與被告乙○○勾結，藉被告乙○○
    身為律師之身分，使告訴人毫不起疑，誤信被告乙○○必能助其擺平官司，以致
    陷於錯誤，而詐得三十萬元，被告乙○○、甲○○所為除侵害告訴人之財產權益
    ，亦足以造成司法信譽之嚴重傷害，且被告乙○○受有良好之教育，為現任律師
    ，竟以前開詐欺方式，謀取不法財物，嚴重違反律師自律自治、誠實執行職務及
    律師應砥礪品德、維護信譽、遵守律師倫理規範等基本精神，所為損害司法人員
    共同努力所維護之司法清譽，犯罪後均猶飾詞狡卸，毫無悔意等一切犯罪情狀，
    量處被告乙○○有期徒刑一年六月，被告甲○○有期徒刑一年十月。經核原判決
    認事用法並無不合，量刑之諭知亦屬妥適，被告乙○○、甲○○提起上訴猶執陳
    詞否認犯行，為無理由，應予駁回。
據上論斷，應依刑事訴訟法第三百六十八條，判決如主文。
本案經檢察官呂光華到庭執行職務。
中      華      民      國    九十二    年     十二     月    三十一    日
                             臺灣高等法院刑事第二十四庭
                                 審判長法  官  陳  貽  男
                                       法  官  陳  憲  裕
                                       法  官  徐  世  禎
右正本證明與原本無異。
不得上訴。
                                       書記官  陳  玲  憶
中      華      民      國    九十二    年     十二     月    三十一    日
附錄本判決論罪科刑法條：
中華民國刑法第三百三十九條第一項
(普通詐欺罪)
意圖為自己或第三人不法之所有，以詐術使人將本人或第三人之物交付者
，處五年以下有期徒刑、拘役或科或併科一千元以下罰金。


司法院資訊處製作；財團法人民間司法改革基金會備份。
